【裁判字號】    95,抗,902
【裁判日期】    950706
【裁判案由】    訴訟救助
【裁判全文】
臺灣高等法院民事裁定                   95年度抗字第902號
抗 告 人  甲○○
代 理 人  陳志勇律師
上列抗告人因與相對人榮民工程股份有限公司間訴訟救助事件，
對於中華民國95年5月16日臺灣臺北地方法院95年度救字第96號
裁定提起抗告，本院裁定如下：
    主  文
抗告駁回。
抗告費用由抗告人負擔。
    理  由
一按無資力者，得申請法律扶助。經法律扶助基金會分會准予法
  律扶助之無資力者，其於訴訟程序中，向法院聲請訴訟救助時
  ，應准予訴訟救助；但另有不符法律扶助事實之證明者，不在
  此限，法律扶助法第13條、第62條定有明文。而該法所稱無資
  力者，固係指符合社會救助法之低收入戶或其每月可處分之收
  入及可處分之資產低於一定標準者（同法第3條第1項參照），
  但法院認定當事人是否無資力支出訴訟費用，應斟酌當事人及
  其共同生活親屬基本生活之需要，民事訴訟法第107條第2項定
  有明文；而此所謂無資力支出訴訟費用，係指窘於生活，且缺
  乏經濟信用，並無籌措款項以支出訴訟費用之信用技能者而言
  （最高法院18年抗字第260號、29年抗第179號及43年臺抗字第
  152號判例參照），與法律扶助法所規定「無資力」之認定標
  準，尚屬有間。
二抗告人聲請及抗告意旨略以：伊因家境窘困，無力支出訴訟費
  用，並經財團法人法律扶助基金會臺北分會（下稱臺北分會）
  准予法律扶助，遂依民事訴訟法第107條、第109條及法律扶助
  法第62條之規定，聲請准予訴訟救助。另伊雖有坐落於宜蘭縣
  羅東鎮○○里○鄰○○路58號2樓之3不動產一筆，然該不動產
  係供伊及家人自住使用，且伊自民國95年4月1日起，即失業而
  無收入；伊確為無資力者，並經認定符合財團法人法律扶助基
  金會受法律扶助者無資力認定標準之規定。則伊既經准予法律
  扶助在案，除伊有不符法律扶助之事實外，自應准予訴訟救助
  。詎原法院未依前開認定標準，審酌伊資力是否與該標準不符
  ，竟裁定駁回伊聲請，認事用法自有未合，爰提起抗告，求予
  廢棄原裁定並准予訴訟救助云云，據提出臺北分會扶助律師接
  案通知書、案件概述單、審查表、財團法人法律扶助基金會受
  法律扶助者無資力認定標準及財團法人法律扶助基金會宜蘭分
  會申請人資力審查詢問表等件影本為證。
三經查抗告人目前雖為失業中，且尚有3名在學子女，惟其名下
  亦有土地、房屋等不動產各一筆及汽車一輛，財產價值總額為
  新臺幣（下同）876,617元，有卷附財產總歸戶資料可稽（原
  法院救字卷第3頁）。又據抗告人陳稱相對人自民國95年2月1
  日起即無給付工資（抗告狀誤載自4月1日起，本院卷第5、14
  頁），則姑不論其93年度總所得為739,218元（原法院救字卷
  第4頁）、94年度其配偶尚有每月薪資所得23,000元（本院卷
  第11頁），惟其94年度亦應有薪資所得。是揆諸上揭說明，抗
  告人縱符合受法律扶助之資格，仍非缺乏經濟信用，而無籌措
  款項以支出訴訟費用之信用技能者。原法院以抗告人尚有財產
  足供使用收益或作為擔保之標的，自屬有不符訴訟救助之無資
  力情事，乃裁定駁回抗告人訴訟救助之聲請，尚無不合。抗告
  意旨指摘原裁定不當，求予廢棄，非有理由，爰裁定如主文。
中    華    民    國    95    年    7     月    6     日
                      勞工法庭審判長法  官  沈方維
                                    法  官  張競文
                                    法  官  湯美玉
正本係照原本作成。
本裁定除以適用法規顯有錯誤為理由，並經本院許可外，不得再
抗告。如提起再抗告，應於收受後10日內委任律師為訴訟代理人
向本院提出再抗告狀。並繳納再抗告費新台幣１千元。
中    華    民    國    95    年    7     月    7     日
                                    書記官  賴淑真


司法院資訊處製作；財團法人民間司法改革基金會備份。
